臺北高等行政法院判決
　　　　　　　　　　　　　　　　　96年度訴字第00896號
　　　　　　　　　　　　　　　.
原　　　告　年代網際事業股份有限公司
代　表　人　甲○○
訴訟代理人　乙○○
被　　　告　國家通訊傳播委員會
代　表　人　蘇永欽（主任委員）
訴訟代理人　丙○○
　　　　　　戊○○
　　　　　　丁○○
上列當事人間因衛星廣播電視法事件，原告不服國家通訊傳播委
員會中華民國95年12月29日通傳訴決字第09500227340 號訴願決
定，提起行政訴訟。本院判決如下：
　　主  文
原告之訴駁回。
訴訟費用由原告負擔。
　　事  實
壹、事實概要：
    緣原告經營之「era news年代新聞台」頻道於民國（下同）
    95年6 月29日12時43分50秒至同日13時54分25秒播出「1300
    年代午報」節目，播送總時間為1 小時10分35秒，依規定得
    播出706 秒之廣告，惟實際播出825 秒，廣告時間超過119
    秒，違反衛星廣播電視法第23條第1 項規定。案經被告以95
    年9 月1 日通傳字第09505093820 號裁處書裁處罰鍰新台幣
    （下同）30萬元，並應立即改正，逾期未改正者，將按次連
    續處罰。原告不服，提起訴願，經遭駁回，遂向本院提起行
    政訴訟。
貳、兩造聲明：
一、原告聲明：
    訴願決定及原處分裁處罰鍰30萬元撤銷。
二、被告聲明：
    原告之訴駁回。
參、兩造之陳述：
一、原告主張之理由：
(一)訴願決定所稱被告委託民間監播機構潤利公司之電視廣告監
    測記錄日報表及側錄帶及節目播送前後之圖卡，同日「1300
    年代午報」及「1200年代午報」為不同節目時段，不同節目
    時段之廣告時間不得任意挪加到他節目時段。惟查原告所送
    被告之節目表內並無區○○段，1200至1400原即規劃為1 個
    時段，名稱為「年代晚報」，在圖卡上打出1200及1300係為
    方便收視大眾了解其係當時整點最新之新聞，並非由前一整
    點新聞之重播。觀之現存之各家電視台亦皆採此作法，原告
    實不明白此對收視大眾之權益會造成如何之影響。
(二)被告未予原告陳述意見之機會，違反行政程序法第102 條之
    規定，且於秒數計算之認定有誤：
１、原告之「era news年代新聞」頻道於95年6 月29日播出之「
    1300年代午報」節目，播出時段由12時至14時為2 小時，當
    日該節目之實際播出時間係由11時51分28秒至同日13時54分
    27秒，依規定得播出1,230 秒，惟實際共播出1,225 秒之廣
    告，廣告並未超秒。
２、按行政程序法第102 條規定：「行政機關作成限制或剝奪人
    民自由或權利之行政處分前，除已依第39條規定，通知處分
    相對人陳述意見，或決定舉行聽證者外，應給予該處分相對
    人陳述意見之機會。但法規另有規定者，從其規定。」，惟
    被告作成本件科處罰鍰剝奪限制財產權之處分，未曾於行政
    處分前給予原告陳述意見之機會，而本件情形又無行政程序
    法第103 條之情事，因之被告未予原告陳述意見之機會即對
    是否有違法事實尚屬不明之原告作成本件處分，程序上違反
    行政程序法第102 條之規定，即屬有瑕疵之處分（法務部92
    年6月3日法律字第0920020318號函釋參照）。
(三)原處分確有嚴重之瑕疵，請被告重新計算廣告秒數，並命被
    告提出本節目側錄帶進行現場勘驗，以明事實。
二、被告主張之理由：
(一)依衛星廣播電視法第23條第1 項規定：「廣告時間不得超過
    每一節目播送總時間六分之一。」違反者，依同法第35條第
    4 款規定予以警告；同法第37條第1 項第1 款復規定：衛星
    廣播電視事業及境外衛星廣播電視事業有1 年內經處罰2 次
    ，再有前2 條（第35條第36條）各款情形之一者，處20萬以
    上200 萬以下罰鍰，並通知限期改正，逾期不改正者，得按
    次連續處罰。
(二)原告經營之「era news年代新聞台」頻道於於95年6 月29日
    12時43分50秒至同日13時54分25秒播出之「1300年代午報」
    節目，依規定得播出706 秒之廣告，惟實際總共播出825 秒
    之廣告，廣告時間超過119 秒，違規事實明確，有被告委託
    潤利公司電視廣告監測紀錄日報總表及側錄影帶附卷可稽。
(三)按節目長度之計算，被告均以節目開始之圖卡出現時間起計
    ，至下一節目圖卡出現止計其總秒數，廣告時間即以前開節
    目實際播送總時間之六分之一為準，原告辯稱「1300年代午
    報」節目依法得播出1230秒之廣告，原告實際播送之廣告秒
    數為1225秒，故並未超過範圍。惟依系爭廣告節目播送前後
    之圖卡、被告委託潤利公司電視廣告監測記錄日報總表及側
    錄帶顯示，同日11時51分31秒至12時43分50秒之「1200年代
    午報」及12時43分50秒至13時54分25秒之「1300年代午報」
    為不同節目時段，不同節目時段之廣告時間不得任意挪加至
    其他節目時段，否則將造成他時段充斥廣告之情形，對觀眾
    之收視權益影響甚大。原告顯對衛星廣播電視法第23條第1
    項之規定有所誤解。
(四)至被告未予原告陳述意見之機會，依行政程序法第103 條第
    5 項規定：行政處分所根據之事實，客觀上明白足以確認者
    ，行政機關得不給予陳述意見之機會。又行政罰法第42條第
    6 款規定：「行政機關於裁處前，應給予受處罰者陳述意見
    之機會。但裁處所根據之事實，客觀上明白足以確認者，不
    在此限。」而該節目廣告超秒為客觀可判定之事實，有潤利
    公司電視廣告監測記錄日報總表及側錄帶為證，違規事實明
    確，洵堪認定。
　　理  由
壹、兩造陳述要旨：
一、原告主張伊所送被告節目表內，「年代晚報」並無區○○段
    ，1200至1400原即為1個時段，在圖卡上打出1200及1300 係
    為方便收視大眾了解當時整點最新新聞，被告於秒數計算之
    認定有誤，且未予原告陳述意見之機會，原處分顯有違誤等
    語。
二、被告則以節目長度之計算，以節目開始之圖卡出現時間起計
    ，至下一節目圖卡出現止，廣告時間即以前開節目總時間之
    六分之一為準，原告「era news年代新聞台」頻道「1300年
    代午報」節目，依規定得播出706秒之廣告，惟實際總共播
    出825秒之廣告，廣告時間超過119秒，為客觀可明白判定之
    事實，依行政程序法第103條第5項規定，得不給予原告陳述
    意見之機會等語置辯。
貳、兩造爭點：
一、「1200年代午報」、「1300年代午報」是否為單一節目？「
    1300年代午報」應否單獨計算廣告時間？其廣告有無超秒？
二、原告就廣告超秒有無故意過失？
三、被告未通知原告陳述意見，逕行裁罰，有無違誤？
參、本院之判斷：
一、本件應適用之法條與法理：
（一）衛星廣播電視法第23條第1項規定：「廣告時間不得超過
      每一節目播送總時間六分之一。」
（二）衛星廣播電視法第35條第4款規定：「衛星廣播電視事業
      或境外衛星廣播電視事業有下列情形之一者，予以警告：
      1、．．．4、違反第21條、第23條、第28條、第30條、第
      31條或第32條規定者。」同法第36 條第1款規定：「衛星
      廣播電視事業或境外衛星廣播電視事業經依前條規定警告
      後，仍不改正者，處新台幣10萬元以上100萬元以下罰鍰
      ，並通知限期改正。」
（三）衛星廣播電視法第37條第1項第1款規定：「衛星廣播電視
      事業或境外衛星廣播電視事業有下列情形之一者，處新台
      幣20萬元以上200萬元以下罰鍰，並通知限期改正，逾期
      不改正者，得按次連續處罰：1、1年內經處罰2次，再有
      前二條各款情形之一者。」
（四）處理違反衛星廣播電視法罰鍰案件裁量基準第1點第2款第
      2目規定：「構成第37條規定者：處新台幣20萬元以上200
      萬元以下罰鍰，並通知限期改正，逾期不改正者，得按次
      連續處罰。．．．2、第2次至第20次：(2)違反．．．第23
      條（廣告時間不得超秒；單則廣告超過3分鐘或以節目型態
      播送應於畫面上標示廣告）規定，處罰鍰新台幣30萬元。
      」
二、「1300年代午報」為單一節目，應單獨計算廣告時間：
    按節目長度之計算，應以節目開始之圖卡出現時間起計，至
    下一節目圖卡出現為止，廣告時間即以前開節目播送總時間
    之6 分之1 為準。原告雖主張其節目表內「年代晚報」1200
    、1300為1 個節目云云，惟查「單一節目」之優點在於「合
    併計算」總播出時間及廣告時間，缺點則在於節目不能分割
    ，廣告時段價格之區分較不精準。而電視各時段廣告因整體
    收視率或特定族群收視率之不同，各時段廣告費用並不相同
    ，衛星廣播電視法第23條第1 項所以規定「廣告時間不得超
    過每一節目播送總時間六分之一」，目的即在於限制電視業
    者不可於收視率高之時段播出過多之廣告，以免過度侵犯觀
    眾收視權益，若可得於節目中間「增加圖卡」而仍屬單一節
    目，則任何電視台均可將24小時算為同一節目，並將24小時
    之廣告14400 秒集中於精華時段播出，並在中間放置圖卡區
    分節目內容，即可輕易規避前揭衛星廣播電視法第23條第1
    項之立法目的，自非法之所許，原告主張1200至1400為1 個
    節目，應合併計算廣告時間云云，尚不足採。
三、「1300年代午報」廣告超秒：
    「1300年代午報」既應單獨計算廣告時間，而依被告委託潤
    利公司電視廣告監測記錄日報總表及側錄帶顯示，95年6 月
    29日12時43分50秒至同日13時54分25秒播出「1300年代午報
    」節目，實際總共播出825 秒之廣告，其依規定得播出706
    秒之廣告，廣告時間超過119 秒，原告主張並未超秒云云，
    尚無足採。
四、原告就「1300年代午報」之廣告超秒仍有過失：
    按「人民違反法律上之義務而應受行政罰之行為，法律無特
    別規定時，雖不以出於故意為必要，仍須以過失為其責任條
    件。但應受行政罰之行為，僅須違反禁止規定或作為義務，
    而不以發生損害或危險為其要件者，推定為有過失，於行為
    人不能舉證證明自己無過失時，即應受處罰。」司法院釋字
    第275 號解釋可資參照，本件原告「1200年代午報」之廣告
    秒數不足，固可認定其就「1300年代午報」之節目廣告超秒
    並非故意，但原告為衛星廣播電視事業，應遵守衛星廣播電
    視法等相關規定，其對「1300年代午報」之廣告超秒，仍有
    應注意能注意而不注意之過失，依行政罰法第7 條第1 項之
    規定，自應負法律責任。
五、被告未通知原告陳述意見，逕行裁罰，並無違誤：
    按行政程序法第103條第5項規定：「行政處分所根據之事實
    ，客觀上明白足以確認者，行政機關得不給予陳述意見之機
    會」。又行政罰法第42條第6款規定：「行政機關於裁處前
    ，應給予受處罰者陳述意見之機會。但裁處所根據之事實，
    客觀上明白足以確認者，不在此限。」，本件「1300年代午
    報」廣告超秒為客觀可判定之事實，違規事實明確，依前揭
    規定，自得不給予原告陳述意見之機會，逕行裁罰，原處分
    並無違誤。
六、查原告前因廣告超秒行為分別經行政院新聞局以94年7月8日
    新廣四字第0940623522號、同日新廣四字第0940623533號、
    94年8月4日新廣四字第0940623997號、同日新廣四字第094
    0623998號、94年8月2日新廣四字第0940623999號、同日新
    廣四字第0940624000號、同日新廣四字第0940624001號、同
    日新廣四字第0940624002號及同日新廣四字第0940624003號
    函核處多次在案；茲再違規，被告參酌其廣告超秒情節，歷
    次違規紀錄，依同法第37條第1項第1款規定，及前揭裁量基
    準第1點第2款第2目之規定，依行政罰法第18條第1項規定裁
    處罰鍰30萬元，並應立即改正，核無違誤，訴願決定予以維
    持，亦稱正確。原告徒執前詞，訴請撤銷，為無理由，應予
    駁回。
肆、兩造其餘攻擊防禦方法均與本件判決結果不生影響，故不逐
    一論述，併此敘明。
據上論結，本件原告之訴為無理由，依行政訴訟法第98條第1項
前段，判決如主文。
中　　華　　民　　國　　96　　年　　9　　 月　　19　　日
                  第二庭審判長法  官  徐瑞晃
                              法  官  蕭惠芳
                              法  官　畢乃俊
上為正本係照原本作成。
如不服本判決，應於送達後20日內，向本院提出上訴狀並表明上
訴理由，如於本判決宣示後送達前提起上訴者，應於判決送達後
20日內補提上訴理由書（須按他造人數附繕本）。
中　　華　　民　　國　　96　　年　　9　   月　　19　　日
                              書記官  簡信滇
